臺灣板橋地方法院刑事判決　　　　　　　99年度易字第1546號
公　訴　人　臺灣板橋地方法院檢察署檢察官
被　　　告　符小瑛
上列被告因詐欺案件，經檢察官提起公訴（99年度偵字第1370、
2553號、99年度偵緝字第77號），因被告於本院準備程序中就被
訴事實為有罪之陳述，本院告知被告簡式審判程序之旨，並聽取
當事人之意見後，合議庭裁定改由受命法官獨任依簡式審判程序
進行，判決如下：
    主  文
符小瑛犯詐欺取財罪，累犯，處有期徒刑參月，如易科罰金，以
新臺幣壹仟元折算壹日。又犯詐欺取財罪，累犯，處有期徒刑參
月，如易科罰金，以新臺幣壹仟元折算壹日。又犯詐欺取財罪，
累犯，處有期徒刑參月，如易科罰金，以新臺幣壹仟元折算壹日
。又犯詐欺取財罪，累犯，處有期徒刑參月，如易科罰金，以新
臺幣壹仟元折算壹日。又犯詐欺取財罪，累犯，處有期徒刑參月
，如易科罰金，以新臺幣壹仟元折算壹日。應執行有期徒刑玖月
，如易科罰金，以新臺幣壹仟元折算壹日。
    事  實
一、符小瑛前因竊盜案件，經臺灣屏東地方法院以93年度簡字第
    160 號判決判處有期徒刑3 月確定，於民國93年5 月13日易
    科罰金執行完畢。詎仍不知悔改，明知友人陳俞廷為輕度精
    神智障人士，對於外界事物之判斷力較普通人顯然減退，難
    以為合理之分析與評估，亦明知其向友人王贊翔借款並無清
    償借款之意願及能力，竟基於意圖為自己不法所有之詐欺取
    財之犯意，分別為下列犯行：
  (一)於98年3 月24日、25日某時許，向欠缺或顯著降低辨識能力
    之陳俞廷佯稱欲幫其申辦行動電話，並願給付報酬予陳俞廷
    云云，使陳俞廷於如附表編號1 、2 、3 所示之時間，隨同
    符小瑛至如附表編號1 、2 、3 所示之通訊行，持陳俞廷之
    國民身分證及健保卡，向各該店員申辦如附表編號1 、2 、
    3 所示之行動電話門號0000000000號、0000000000號、0000
    000000號、0000000000號、0000000000號、0000000000號、
    0000000000號、0000000000號，致各該店員陷於錯誤，誤認
    係陳俞廷申辦行動電話門號及承諾將來願依約定支付電信費
    用，而同意為陳俞廷向如附表編號1 、2 、3 所示之亞太電
    信股份有限公司（下稱亞太電信公司）、遠傳電信股份有限
    公司（下稱遠傳電信公司）、臺灣大哥大股份有限公司（下
    稱臺灣大哥大公司）、威寶電信股份有限公司（下稱威寶電
    信公司）申辦如附表編號1 、2 、3 所示之行動電話門號，
    並交付如附表編號編號1 、2 、3 所示申辦上開行動電話門
    號所附贈之物品或手機予不知情之陳俞廷，陳俞廷旋將上開
    贈品、手機交付予符小瑛。嗣符小瑛取得上開贈品及手機後
    ，除將行動電話門號0000000000號之SIM 卡留下供己使用外
    ，隨即將如附表編號1 、2 、3 所之贈品及手機均變賣一空
    。嗣因陳俞廷收受如附表編號1 、2 、3 所示各電信業者寄
    發之催繳電信費通知單，經陳俞廷之父親陳金鎮報警處理，
    始悉上情。
  (二)於98年3 月28日某時許，明知其並無清償借款之意願及能力
    ，竟仍撥打電話向王贊翔表示欲借款新臺幣（下同）10,000
    元後，再向欠缺或顯著降低辨識能力之陳俞廷借用國民身分
    證作為借款抵押，致王贊翔陷於錯誤，於同日晚上10時許，
    在臺北縣樹林市（現改制為新北市樹林區，下同）保安街2
    段337 巷35號附近，由陳俞廷將其所有之國民身分證交付予
    王贊翔，王贊翔隨即交付10,000元予符小瑛。詎符小瑛詐得
    上開款項後，並未清償上開借款，且避不見面，王贊翔始悉
    受騙。
  (三)於98年3 月30日某時許，明知其並無清償借款之意願及能力
    ，為達借款之目的，拜託欠缺或顯著降低辨識能力之陳俞廷
    簽發票面金額5,000 元之本票1 紙作為借款之擔保，陳俞廷
    即依符小瑛之指示，於同日晚上7 時許，在臺北縣樹林市○
    ○街○ 段337 巷35號附近，將其所簽發之上開本票交付予王
    贊翔，用以取信王贊翔，致王贊翔陷於錯誤，旋即交付5,00
    0 元予符小瑛。詎符小瑛詐得上開款項後，並未清償上開借
    款，且避不見面，王贊翔發覺有異，報警處理，始查悉上情
二、案經臺北縣政府（現改制為新北市政府）警察局樹林分局暨
    臺北市政府警察局萬華分局報告臺灣臺北地方法院檢察署檢
    察官呈請臺灣高等法院檢察署檢察長核令移轉臺灣板橋地方
    法院檢察署檢察官偵查起訴。
    理  由
一、按本案被告符小瑛所犯係死刑、無期徒刑、最輕本刑為3 年
    以上有期徒刑以外之罪，其於準備程序就前揭被訴事實為有
    罪之陳述，經受命法官告知簡式審判程序之旨，並聽取其與
    公訴人之意見後，本院認無不得或不宜改依簡式審判程序進
    行之處，爰依刑事訴訟法第273 條之1 第1 項、第284 條之
    1 ，裁定本件由受命法官獨任進行簡式審判程序，合先敘明
    。
二、上揭犯罪事實，業據被告於本院審理時坦承不諱，核與證人
    即告訴人陳俞廷、告訴代理人即陳俞廷之父陳金鎮於警詢、
    偵查、證人即告訴人王贊翔於警詢中證述之情節大致相符，
    並有亞太電信行動電話門號0000000000、0000000000號之行
    動電話服務申請書3 紙、專案同意書2 紙、遠傳電信行動電
    話門號0000000000號之筆電＋無線數據卡專案775 費率（限
    36個月）第三代行動電話服務申請書（限制型）1 份、遠傳
    電信行動電話門號0000000000號之高價贈品哈啦頭家590 單
    門號優惠限24個月第三代行動電話服務申請書（限制型）1
    份、臺灣大哥大行動電話門號0000000000號行動通信網路業
    務服務申請書1 紙、遠傳電信行動電話門號0000000000號之
    高用量3G新哈啦頭家990 雙倍加值190 型手機方案限24個月
    第三代行動電話服務申請書（限制型）1 份、威寶電信股份
    有限公司行動電話0000000000、0000000000號暢打專案同意
    書（新申裝）2 紙、遠傳電信股份有限公司電子計算機統一
    發票1 紙、陳俞廷所簽發之票面金額5,000 元、票號528764
    號之本票影本1 紙在卷可稽（見臺灣臺北地方法院檢察署98
    年度偵字第26411 號卷第14至16、19至27頁、臺灣板橋地方
    法院檢察署99年度偵字第1370號卷第7 頁），足認被告自白
    核與事實相符，自可採為認定事實之依據，本件事證明確，
    被告上開犯行均堪認定，應予依法論科。
三、核被告就上開事實一、(一)、(二)、(三)所為，均係犯刑法第339
    條第1 項之詐欺取財罪。被告利用欠缺或顯著降低辨識能力
    之陳俞廷遂行上開詐欺取財犯行，為間接正犯。被告於附表
    編號1 、2 所示之時、地之密切接近時間內，多次申辦上開
    行動電話門號詐取贈品財物，各係於密切接近之時地實施，
    侵害同一之法益，各行為之獨立性極為薄弱，依一般社會健
    全觀念，在時間差距上，難以強行分開，則在刑法評價上，
    各視為數個舉動之接續施行，各包括以一行為予以評價，較
    為合理，是附表編號1 、2 部分均為接續犯，應各論以一罪
    。又被告基於一詐欺取財之犯意，同時於附表編號3 所示之
    時、地，向該店店員申辦附表編號3 所示之行動電話，其以
    一詐欺取財之行為，觸犯數犯罪構成要件相同之罪名，為同
    種想像競合犯，應依刑法第55條規定從一重處斷。至附表編
    號1 、2 之犯罪時間均為98年3 月24日、附表編號3 之犯罪
    時間均為98年3 月25日，惟其係於不同通訊門市申辦行動電
    話，顯非於時間、空間緊密接連之環境下所為之接續行為，
    且所侵害之法益亦屬各別（詐取不同電信公司），自無從論
    以接續犯，是公訴意旨認被告先後8 次詐欺取財犯行應論以
    接續犯之單純一罪，容有誤會。被告先後5 次詐欺取財犯行
    ，犯意各別，行為互殊，應予分論併罰。又被告有事實欄所
    列前揭犯罪前科紀錄，有臺灣高等法院被告前案紀錄表可稽
    ，其受有期徒刑執行完畢，5 年以內故意再犯本件有期徒刑
    以上之罪，均為累犯，均應依刑法第47條第1 項之規定加重
    其刑。爰審酌被告之素行、智識程度、犯罪之動機、目的、
    手段、對告訴人陳俞廷、王贊翔及上開電信公司所造成損害
    ，兼衡被告犯罪後坦認犯行、惟尚未與告訴人等達成和解等
    一切情狀，各量處如主文所示之刑及易科罰金之折算標準，
    並定其應執行之刑及易科罰金之折算標準，以資懲儆。
據上論斷，應依刑事訴訟法第273 條之1 第1 項、第299 條第1
項前段，刑法第339 條第1 項、第55條、第47條第1 項、第41
條第1 項前段、第8 項、第51條第5 款，刑法施行法第1 條之1
，判決如主文。
本案經檢察官張慶林到庭執行職務。
中    華    民    國   100    年    3     月    31    日
                  刑事第十一庭  法  官  錢衍蓁
上列正本證明與原本無異。
如不服本判決，應於判決送達後10日內敘明上訴理由，向本院提
出上訴狀 (應附繕本) ，上訴於臺灣高等法院。其未敘述上訴理
由者，應於上訴期間屆滿後20日內向本院補提理由書「切勿逕送
上級法院」。
                                書記官  劉靜慧
中    華    民    國   100    年    4     月    6     日
附表：
┌─┬──────┬──────┬─────┬───┬──────────┐
│  │            │            │          │月租資│                    │
│編│  申辦日期  │  申辦地點  │ 申辦行動 │費方案│門號搭配之物品      │
│號│            │            │ 電話門號 │（新臺│                    │
│  │            │            │          │幣）  │                    │
├─┼──────┼──────┼─────┼───┼──────────┤
│1 │98年3月24日 │臺北市萬華區│0000000000│ 590  │Huawei E156G 3.5G無 │
│  │            │漢中街35號「├─────┼───┤線網卡、華碩EeePC-70│
│  │            │遠傳電信門市│0000000000│ 775  │1SD 8G XP筆記型電腦 │
│  │            │」          │          │      │1台                 │
├─┼──────┼──────┼─────┼───┼──────────┤
│2 │98年3月24日 │臺北市大同區│0000000000│ 888  │不詳廠牌、型號之手機│
│  │            │民族西路73號├─────┼───┤2支                 │
│  │            │「震旦通訊門│0000000000│ 888  │                    │
│  │            │市「        │          │      │                    │
├─┼──────┼──────┼─────┼───┼──────────┤
│3 │98年3月25日 │桃園縣桃園市│0000000000│ 990  │不詳廠牌、型號之手機│
│  │            │中華路38號「├─────┼───┤4支                 │
│  │            │震旦通訊門市│0000000000│ 299  │                    │
│  │            │」          ├─────┼───┤                    │
│  │            │            │0000000000│ 300  │                    │
│  │            │            ├─────┼───┤                    │
│  │            │            │0000000000│ 500  │                    │
└─┴──────┴──────┴─────┴───┴──────────┘
附錄本案論罪科刑法條全文：
中華民國刑法第339條
意圖為自己或第三人不法之所有，以詐術使人將本人或第三人之
物交付者，處5年以下有期徒刑、拘役或科或併科1千元以下罰金
。
以前項方法得財產上不法之利益或使第三人得之者，亦同。
前二項之未遂犯罰之。